臺灣高等法院臺中分院刑事判決
111年度上訴字第449號

上  訴  人  
即  被  告  劉宏仁


指定辯護人  本院公設辯護人陳秋靜
上列上訴人因毒品危害防制條例等案件，不服臺灣臺中地方法院
110年度訴字第1235號中華民國110年12月29日第一審判決（起訴
案號：臺灣臺中地方檢察署110年度偵字第2368號、110年度偵字
第5511號、110年度偵字第11489號、110年度偵字第16159號），
提起上訴，本院判決如下：
    主  文
上訴駁回。
    事  實
一、劉宏仁於民國110年1月7日15時29分許前之某時，在臺中市
    之不詳處所，先後從姓名年籍不詳之人處，取得第三級毒品
    愷他命純質淨重5公克以上後，而基於持有第三級毒品純質
    淨重5公克以上之犯意，分別將愷他命藏放身上及其所居住
    之臺中市○○區○○路0段000巷00號處所內而持有之。嗣於110
    年1月7日15時29分許，經警方持原審法院法官核發之110年
    度聲搜字第18號搜索票，依法執行搜索而查獲上情，並扣得
    其持有之第三級毒品愷他命共6小包（推估純質淨重13.6074
    公克）。
二、劉宏仁明知愷他命屬毒品危害防制條例第2條所公告列管之第
    三級毒品，不得販賣，竟仍基於販賣第三級毒品以營利之犯意
    ，於109年11月4日凌晨5時30分許，在臺中市○○區○○路0段000
    號「○○○洲際宴展中心」前，以新臺幣（下同）1萬7,600元
    為代價（惟劉宏仁實際僅取得600元，詳犯罪事實三）販賣
    愷他命2包（共8公克）給○○○、○○○既遂。
三、劉宏仁明知於109年11月4日凌晨5時30分許，在臺中市○○區○○
    路0段000號「○○○洲際宴展中心」前，其係與駕駛車牌號碼0
    00-0000號自用小客車（實際懸掛車牌號碼000-0000號）前
    來之○○○、○○○為毒品交易，竟因不滿○○○所交付價金中僅有6
    00元係真鈔，其餘1萬7,000元均為玩具假鈔，遂意圖使人受
    刑事處分，而基於誣告之犯意，於109年11月4日9時4分許，
    前往臺中市政府警察局第五分局四平派出所，向有偵查犯罪
    職職權之承辦員警不實指訴稱：其於109年11月4日凌晨5時30
    分許，外送行經臺中市○○區○○路0段000號「○○○洲際宴展中
    心」前方，遭1臺黑色車輛按喇叭叫住，其中該車輛乘坐副
    駕駛坐之人（經指認為○○○）佯稱要100元加油，遂趁其不注
    意時，直接拿走自己所拿出的1,000元等情節，而向該管公
    務員誣告犯罪，致清水分局以○○○涉有搶奪等罪嫌，報請臺
    灣臺中地方檢察署偵辦，嗣經該署檢察官偵查後，○○○、○○○
    於該案109年11月20日偵訊時，向檢察官指述劉宏仁涉嫌販
    賣毒品，經檢察官續行偵查後，劉宏仁復於110年1月8日偵
    訊中自白誣告○○○搶奪，因而查悉上情。
四、案經臺中市政府警察局第五分局報告臺灣臺中地方檢察署檢
    察官偵查起訴。　　　　　　
    理  由
一、認定犯罪事實之證據及理由
  ㈠被告於本院審理時經合法傳喚，無正當之理由不到庭。上開
    犯罪事實，業據被告於偵查中、原審準備程序及審理時坦承
    不諱，核與證人即同案被告○○○、○○○警詢、偵查中陳述相符
    （見他9053卷第117至121、106至109頁，偵5511卷第27至30
    、38至39、46至50、209至210頁），並有臺中市政府警察局
    偵查報告、臺中市政府警察局第五分局四平派出所之調查筆
    錄、被告於109年11月7日指認○○○之指認犯罪嫌疑人紀錄表
    、車輛詳細資料查詢、中古汽車買賣合約書、行車紀錄查詢
    系統、第五分局偵辦搶奪案件監視器錄影器畫面、被告110
    年1月8日在偵查中具結之偵訊筆錄及結文（見他9053卷第7
    至9、11至13、15至16、21至23、25至28、29、33、35、37
    至57、129至131頁）、臺中市政府警察局第五分局109年12
    月13日偵查報告、○○○手機鑑識還原與微信暱稱「台灣大哥
    大」對話內容、○○○提供購買毒品微信對話紀錄截圖、被告
    微信暱稱「台灣大哥大」發布之毒品價位表截圖、○○○與被
    告交易時錄影截圖（見他9938卷第9、65至69、71、73、75
    頁）、指認犯罪嫌疑人紀錄表-被告指認、臺中市政府警察
    局第五分局搜索扣押筆錄【執行處所：臺中市○○區○○路0段0
    0號前對被告執行搜索】、扣押物品目錄表、執行搜索照片
    、原審法院110年聲搜字第18號搜索票、臺中市政府警察局
    第五分局搜索扣押筆錄【執行處所：臺中市○○區○○路0段000
    巷00號對被告執行搜索】、扣押物品目錄表、執行搜索照片
    、扣案物品及毒品初篩照片、手機鑑識回復已刪除之被告與
    ○○○微信對話、○○○、○○○購毒監視畫面（見偵2368卷第27至3
    0、39至42、43、55至57、37、47至50、51、58至60、61至6
    4、84至85、85至87頁）、臺中市政府警察局第五分局刑事
    案件報告書、指認犯罪嫌疑人紀錄表：被告指認、臺中市政
    府警察局第五分局搜索扣押筆錄【執行處所：臺中市○○區○○
    路0段0000號B3停車場對○○○執行搜索】、扣押物品目錄表、
    執行搜索照片、原審法院109年聲搜字第1719號搜索票、臺
    中市政府警察局第五分局搜索扣押筆錄【執行處所：臺中市
    ○○區○○路0段0000號5樓之1對○○○執行搜索】、扣押物品目錄
    表、執行搜索照片、原審法院109年聲搜字第1719號搜索票
    、臺中市政府警察局第五分局搜索扣押筆錄【執行處所：臺
    中市○○區○○路0段0000號5樓之1對○○○執行搜索】、扣押物品
    目錄表、手機數位鑑識資料、案發前電梯監視影像翻拍照片
    、○○○之扣押物品照片表、臺灣臺中地方檢察署110年度保管
    字第1011號扣押物品清單(○○○、○○○)（見偵5511卷第19至23
    、71至74、77至83、85、157、75、89至95、97、157至165
    、101、103至109、111、145至148、149、167至170、213頁
    ）、臺灣臺中地方檢察署檢察110年度保管字第1780號扣押
    物品清單及扣案物照片、110年度安保字第525號扣押物品清
    單及扣案物品照片等在卷可稽（見偵16159卷第553、565至5
    67、569、585頁），並有扣案如附表編號1、3、5、6所示之
    物可佐，且附表編號1扣案之第三級毒品愷他命，經鑑驗確
    含有愷他命成分，有衛生福利部草屯療養院110年1月20日草
    療鑑字第1100100197號、110年1月27日草療鑑字第11001001
    98號鑑驗書2份在卷足憑（見偵11489卷第75、77頁），足認
    被告前開任意性自白之真實性，核與事實相符，堪信為真。
  ㈡被告主觀上有販賣毒品以營利之意圖
  ⒈按我國查緝毒品之販賣，一向執法甚嚴，並科以重度刑責，
    販賣第一級毒品既經政府懸為禁令、嚴加取締，且毒品量微
    價高，販賣行為在通常情形下均係以牟利為其主要誘因及目
    的，且依一般社會通念以觀，凡販賣毒品者，茍無利益可圖
    ，應無甘冒被他人供出來源或遭檢警查緝法辦之危險而平價
    供應他人施用之理，因此其販入之價格必較出售之價格低廉
    ，或以同一價格販賣而減少毒品之份量，而有從中賺取買賣
    價差牟利之意圖及事實，應屬合理之認定。再販賣毒品係違
    法行為，非可公然為之，亦無公定價格，且容易分裝、增減
    份量，而買賣之價格，可能隨時依交易雙方關係之深淺、購
    毒者之資力、需求量及對行情之認知、毒品來源是否充裕、
    查緝是否嚴謹、購毒者被查獲後供出購買對象之可能風險等
    情形，而異其標準，非可一概而論，除非經行為人詳細供出
    各次所販賣之毒品之進價及售價，且數量俱臻明確外，實難
    察得其交易實情。然販賣者從價差或量差中牟利，方式雖異
    ，惟其販賣行為在意圖營利則屬同一，從而，舉凡有償交易
    ，除確有反證足以認定確係另基於某種非圖利本意而轉讓毒
    品之外，自難任由販賣者諉以無營利之意思，而阻卻對其販
    賣毒品犯行之追訴。
  ⒉被告販賣第三級毒品之犯行係屬重罪，而被告與購買毒品之○
    ○○、○○○並非至親，復有金錢交易等情，如於買賣之過程無
    從中賺取差價或貪圖小利，被告自無必要甘冒觸犯刑罰之高
    度風險而無償幫助他人取得毒品，顯見被告主觀上確有營利
    之意圖甚明。
  ㈢綜上所述，本案事證明確，被告前開犯行，洵堪認定，應依
    法論科。 
二、論罪科刑之理由
　㈠核被告就犯罪事實欄一所為，係犯毒品危害防制條例第11條
    第5項之持有第三級毒品純質淨重5公克以上之罪，就犯罪事
    實欄二所為，係犯毒品危害防制條例第4條第3項之販賣第三
    級毒品罪，就犯罪事實欄三所為，係犯刑法第169條第1項之
    誣告罪。
　㈡被告所犯上開持有第三級毒品純質淨重5公克以上之罪、販賣
    第三級毒品罪、誣告罪等3罪，犯意各別，行為互異，應分
    論併罰。
  ㈢刑之減輕：
　⒈按犯毒品危害防制條例第4條至第8條之罪於偵查及歷審中均
    自白者，減輕其刑，毒品危害防制條例第17條第2項定有明
    文。查被告就本案犯罪事實欄二販賣第三級毒品愷他命犯行
    ，於偵查及審理均自白犯罪（見偵16159卷第90至91及94頁
    ，原審卷第90、155、164頁），應依毒品危害防制條例第17
    條第2項之規定，減輕其刑。 　
  ⒉再按刑法第172條規定，犯誣告罪，於所誣告之案件，裁判確
    定前自白者，減輕或免除其刑，此項規定並不專在獎勵犯罪
    人之悛悔，而要在使偵查或審判機關之易於發現真實，以免
    被誣告人終於受誣，故不論該被告之自白，在審判前或審判
    中、自動或被動、簡單或詳細、一次或多次，並其自白後有
    無翻異，苟其自白在所誣告之案件裁判確定前，即應依法減
    免其刑（最高法院70年度台上字第1005號、第5406號判決意
    旨參照）。查本件被告於偵查中、原審準備程序、原審審理
    時，坦承誣告○○○搶奪犯罪之情（見他9053卷第129頁，原審
    卷第90、155、164頁），自應依上開規定減輕其刑。
  ㈣原審認被告之犯行事證明確，適用刑事訴訟法第299條第1項
    前段、毒品危害防制條例第4條第3項、第11條第5項、第17
    條第2項、第19條第1項，刑法第11條、第169條第1項、第17
    2條、第41條第1項前段、第38條第1項、第38條之1第1項前
    段、第3項等規定，並以行為人之責任為基礎，審酌被告竟
    無視於國家防制毒品危害之禁令，而持有第三級毒品純質淨
    重5公克以上，並販賣第三級毒品愷他命，對國人身心健康
    危害匪淺，更有滋生其他犯罪之可能，對於我國社會安寧秩
    序影響至鉅，且因販賣第三級毒品愷他命遭藥腳以玩具假鈔
    矇騙，竟為此謊報遭受搶奪，影響司法之運作，被告所為誠
    屬不該，考量被告貪圖一己私利，而從事本案販毒行為，助
    長施用毒品之不良風氣，自應非難；兼衡被告自述大學肄業
    之教育程度、家庭經濟狀況不佳、需扶養父母親、父親中度
    殘障並重聽、母親在賣小吃、一個弟弟在便利商店工作、一
    個無業等語（見原審卷第166頁），暨其犯罪之動機、目的
    、手段、坦承犯行之犯後態度等一切情狀，就其所犯持有第
    三級毒品純質淨重五公克以上罪，量處有期徒刑4月，如易
    科罰金，以新臺幣1千元折算1日；就其所犯販賣第三級毒品
    罪，量處有期徒刑4年4月；就其所犯誣告罪，量處有期徒刑
    3月，並敘明沒收之理由（詳見後述沒收部分），經核其認
    事用法均無違誤，量刑亦屬妥適，並無過重或失輕之情事，
    被告上訴意旨雖指摘原審量刑過重，並稱其僅是配合○○○指
    示販賣毒品予他人云云；公設辯護人之辯護意旨另稱被告有
    供出其上手○○○等語，惟證人○○○為警移送販賣第三級毒品罪
    部分，業據臺灣臺中地方檢察署檢察官以110年度偵字第161
    59號為不起訴處分，有該案不起訴處分書及○○○之臺灣高等
    法院被告前案紀錄表在卷可稽（見偵16159卷第587至592頁
    、本院卷第56頁），足認被告之上訴意旨及辯護人之辯護意
    旨均非可採。本件被告之上訴為無理由，應予駁回。   
三、沒收部分
  ㈠按違禁物，不問屬於犯罪行為人與否，沒收之，刑法第38條
    第1項定有明文，另毒品危害防制條例對於犯持有第三級毒
    品純質淨重5公克以上罪所查獲毒品之沒收，並無特別規定
    ，但該行為既已構成犯罪，則該毒品即屬不受法律保護之違
    禁物，應回歸刑法之適用，依刑法第38條規定沒收之（最高
    法院96年度台上字第884號、99年度台上字第338號判決意旨
    參照）。經查，本件附表編號1所示扣案之被告所持有愷他
    命6包，經送驗單位指定鑑驗2包，此2包經鑑驗確含有第三
    級毒品愷他命成分，有衛生福利部草屯療養院110年1月20日
    草療鑑字第1100100197號、110年1月27日草療鑑字第110010
    0198號鑑驗書2份在卷足憑（見偵11489卷第75、77頁），雖
    僅有2包經檢驗，然此6包愷他命均以相同之透明小塑膠袋包
    裝，且係於相近時間、地點遭查扣，況被告於偵查中亦自承
    知道這些都是愷他命（見偵2368卷第178頁），是依上開說
    明，可認此6包愷他命均係違禁物，應依刑法第38條第1項規
    定，宣告沒收。
　㈡供犯罪所用之物
    次按犯毒品危害防制條例第4條至9條、第12條、第13條或第
    14條第1項、第2項之罪者，其供犯罪所用之物，不問屬於犯
    罪行為人與否，均沒收之；供犯罪所用、犯罪預備之物或犯
    罪所生之物，屬於犯罪行為人者，得沒收之，但有特別規定
    者，依其規定，毒品危害防制條例第19條第1項、刑法第38
    條第2項分別定有明文。查修正後毒品危害防制條例第19條
    第1項規定，既係特別法規定，應優先於刑法第38條第2項規
    定之適用。查附表編號3所示扣案蘋果手機1支（含SIM卡，I
    MEI：000000000000000，原審110年度院保字第891號扣押物
    品清單，見原審卷第39頁），係被告所有，且係被告用以聯
    繫毒品交易使用；另扣案附表編號5分裝袋1包、編號6磅秤1
    台，均係被告用為本案販賣毒品使用，業據被告於原審審理
    時所自承（見原審卷第165頁），爰均依毒品危害防制條例
    第19條第1項規定，宣告沒收之。另附表編號2所示扣案蘋果
    手機為案外人○○○所有，編號4華為手機、編號7Ipad均為被
    告私人使用，既均與本件犯罪無關，無從宣告沒收。
  ㈢犯罪所得
    末按犯罪所得，屬於犯罪行為人者，沒收之；沒收，於全部
    或一部不能沒收或不宜執行沒收時，追徵其價額，刑法第38
    條之1第1項前段、第3項定有明文。查被告就本件販賣第三
    級毒品愷他命1包給○○○、○○○，取得價金17,600元，此為被
    告之犯罪所得，然因其中僅有600元係真鈔，其餘17,000元
    為玩具假鈔，是被告實際犯罪所得為600元，爰依刑法第38
    條之1第1項前段之規定宣告沒收，因並未扣案，是於全部或
    一部不能沒收或不宜執行沒收時，追徵其價額。
四、被告經合法傳喚，無正當之理由不到庭，爰不待其陳述，逕
    行判決。　　
據上論結，應依刑事訴訟法第371條、第368條，判決如主文。
本案經檢察官鄭珮琪提起公訴，檢察官張慧瓊到庭執行職務。
中　　華　　民　　國　　111 　年　　4 　　月　　26　　日
            刑事第十一庭　  審判長法　官　張意聰
                                  法　官　周瑞芬
                                  法　官　陳慧珊
以上正本證明與原本無異。
持有第三級毒品純質淨重五公克以上罪不得上訴，其餘得上訴。
如不服本判決得上訴部分應於收受送達後二十日內向本院提出上
訴書狀，其未敘述上訴理由者，並得於提起上訴後二十日內向本
院補提理由書（均須按他造當事人之人數附繕本）「切勿逕送上
級法院」。因疫情而遲誤不變期間，得向法院聲請回復原狀。
                                  書記官  李淑芬
中　　華　　民　　國　　111 　年　　4 　　月　　26　　日
【附錄本案論罪科刑所犯法條】
毒品危害防制條例第11條第5項：
持有第三級毒品純質淨重五公克以上者，處2年以下有期徒刑，
得併科新臺幣20萬元以下罰金。

毒品危害防制條例第4條第3項：
製造、運輸、販賣第三級毒品者，處 7 年以上有期徒刑，得併
科新臺幣 1 千萬元以下罰金。

刑法第169條第1項：
意圖他人受刑事或懲戒處分，向該管公務員誣告者，處 7 年以
下有期徒刑。


附表
編號 物品名稱 數量 所有人姓名    備      註  1 愷他命 6包（毛重15.57公克）  劉宏仁 1.經鑑驗含有第三級毒品愷他命成分，有衛生福利部草屯療養院110年1月20日草療鑑字第1100100197號、110年1月27日草療鑑字第1100100198號鑑驗書2份為憑（見偵11489卷第75、77頁） 2.原審110年度院安保字第185號扣押物品清單（見原審卷第35頁）  2 蘋果手機（含SIM卡，IMEI：000000000000000） 1支 ○○○ 原審110年度院保字第891號扣押物品清單（見原審卷第39頁）  3 蘋果手機 （含SIM卡，IMEI：000000000000000） 1支 劉宏仁 原審110年度院保字第891號扣押物品清單（見原審卷第39頁）  4 華為手機 （含SIM卡2張，IMEI：000000000000000） 1支 劉宏仁 原審110年度院保字第891號扣押物品清單（見原審卷第39頁）  5 分裝袋 1包 劉宏仁 原審110年度院保字第891號扣押物品清單（見原審卷第39頁）  6 磅秤 1個  原審110年度院保字第891號扣押物品清單（見原審卷第39頁）  7 Ipad 1台  原審110年度院保字第891號扣押物品清單（見原審卷第39頁）